臺北高等行政法院判決
　　　　　　　　　　　　　92年度訴字第04823號
　　　　　　　　　　　　　94.
原　　　告　甲○○○
訴訟代理人　丙○○
被　　　告　經濟部智慧財產局
代　表　人　蔡練生（局長）住同上
訴訟代理人　戊○○
參　加　人　光寶科技股份有限公司（即原旭麗股份有限公司）
代　表　人　乙○○
訴訟代理人　謝宗穎律師（兼送達代收人）
複代理人　　丁○○○○
上列當事人間因新型專利異議事件，原告不服經濟部中華民國92
年9月3日經訴字第09206218400號訴願決定，提起行政訴訟。本
院判決如下：
　　主  文
原告之訴駁回。
訴訟費用由原告負擔。
　　事  實
壹、事實概要：緣參加人光寶科技股份有限公司（即原旭麗股份
    有限公司）前於民國（下同）90年1月17日以「可直接以端
    子轂型式耦接之無線電傳輸裝置」向被告經濟部智慧財產局
    申請新型專利，經被告編為第00000000號審查，准予專利（
    下稱系爭案）。公告期間，原告甲○○○以其有違核准審定
    時專利法第98條第2項之規定，不符新型專利要件，對之提
    起異議，案經被告審查，於92年5月23日以（92）智專三(二)
    04024字第09220511010號專利異議審定書為異議不成立之處
    分。原告不服，提起訴願，旋遭駁回，遂向本院提起行政訴
    訟。
貳、兩造聲明：
一、原告聲明求為判決：
(一)、訴願決定及原處分均撤銷，並命被告作成異議成立之處分。
(二)、訴訟費用由被告負擔。
二、被告聲明求為判決：
(一)、駁回原告之訴。
(二)、訴訟費用由原告負擔。
參、兩造之爭點：
一、原告主張之理由：
    原告所提異議證據，包括異議附件二為羅技電子公司之無線
    簡報飛貂實物樣品（該實物樣品並未送被告），附件三、四
    、五、六為附件二之彩色照片（下稱引證產品），被告與訴
    願機關未能審及引證產品業已對系爭案構成不具進步性專利
    要件之事實：
(一)、原告所提出之引證產品係羅技電子公司所生產且公開販售之
    無線簡報飛貂（TrackManTM Live）商品，其出廠日期為西
    元2000年7月，係早於系爭案之申請日（90年1月17日）。引
    證產品之PS2電纜線主要用以連接電腦PS2滑鼠連接器（
    connector），此相同於系爭案輸入端子轂310。引證產品之
    印刷電路上以印刷電路（銅箔）形成內建式天線，此完全相
    同於系爭案內建式天線模組308。引證產品之電路板亦完全
    相同於系爭案電路板306。同時，引證產品PS2電纜線以及
    PS2電纜線端末之公型PS2連接器（用以連接電腦之母型PS2
    滑鼠連接器)，皆與電路板具電性連接，此完全相同於系爭
    案「一輸入端子轂（Hub），係與該電路板電性連接，而該
    輸入端子轂係用以與一電腦耦接」。原告之引證產品已完全
    揭露系爭案申請專專利範圍第1項之所有請求內容，據此，
    系爭案在引證產品揭露下，自不具進步性專利要件，不符專
    利法第98條第2項規定甚為顯明。
(二)、查訴願決定機關及被告皆認定引證產品即是系爭案專利說明
    書中之習知技術，系爭案可改善習知技術之電纜線所引起之
    雜訊，減少對周遭環境之電磁干擾。惟原告從系爭案申請專
    利範圍第1項請求內容予以論就，該請求內容根本無法被認
    為其內容構造主要用以妨止電磁干擾，復從系爭案說明書亦
    無任何佐證或實驗數據加以證明功效，甚者該請求內容中，
    系爭案輸入端子轂（Hub）與電路板兩者之間僅達電氣性連
    接而已，非為訴願決定書之決定內容所言「系爭案之無線電
    傳輸裝置包括電路板、內建式天線模組及輸入端子轂，係為
    一整體構造」。甚者，系爭案申請專利範圍第2項請求「輸
    出端子轂，係與該電路板電性連接，用以與一電腦周邊裝置
    耦接」，暫且毋論系爭案之輸出端子轂是否因耦接電腦周邊
    裝置而帶來電磁干擾，就耦接電腦周邊裝置之手段而言，輸
    出端子轂需藉由電纜線與電腦周邊裝置進行耦接，系爭案因
    而使用到電纜線，此無非顯現系爭案之矛盾，系爭案用來妨
    止電磁干擾所稱主要目的而言，輸出端子轂之設計明顯與主
    要目的背道而馳。原告對於被告與訴願機關對於系爭案申請
    專利範圍之任意擴大解釋實感無奈，系爭案原「輸入端子轂
    （Hub），係與該電路板電性連接」內容，擴大為「電路板
    、內建式天線模組及輸入端子轂，係為一整體構造」內容，
    又進而擴大推論系爭案「輸入端子轂（Hub），係與該電路
    板電性連接」內容，其能夠被解釋成「該電路板電性連接」
    係不涵蓋電纜線連接之電性連接具體手段，並據以推翻引證
    產品之PS2電纜線以及PS2電纜線端末之公型PS2連接器與電
    路板具電性連接事實。訴願決定機關及被告對於系爭案申請
    專利範圍之錯誤解釋，以及系爭案說明書在毫無客觀性證明
    無線電傳輸裝置具有妨止電磁干擾功效之證明前提下，被告
    與訴願機關逕持「系爭案申請專利範圍所載之技術內容，可
    達成其說明敘述之創作目的及功效」，實為草率。
二、被告主張之理由：
    查引證產品具有一滑鼠、一電路板、一內建式天線、一電纜
    線及一PS2接頭，內建式天線位於電路板上，且與電路板電
    性連接，電路板連接電纜線，電纜線一端為PS2接頭可與電
    腦連接。系爭案之無線電傳輸裝置包括電路板、內建式天線
    模組及輸入端子轂，係為一整體構造，而引證產品需利用一
    電纜線連接輸入端子轂（PS2接頭）及電路板，二者構造並
    不相同；另由系爭案說明書之創作背景之習知技術，其無線
    滑鼠及無線電收發器之間雖省略滑鼠接線，然無線電收發器
    透過電纜線及PS2端子轂再與電腦電性連接，而引證產品即
    是系爭案說明書中之習知技術，系爭案可改善習知技術之電
    纜線所引起之雜訊，減少對週遭環境之電磁干擾，被告於異
    議審定書中認為系爭案因無電纜線，相較於引證產品自可減
    少電纜線所引起之雜訊，減少電磁干擾；另系爭案申請專利
    範圍所載之技術內容，可達成其說明書敘述之創作目的及功
    效，故系爭案整體構造與引證產品並不相同，且相較於引證
    產品仍具有進步性，起訴理由不足採信。綜上所述，被告原
    處分並無違法，原告之訴應予駁回。
三、參加人主張之理由：
(一)、系爭案整體構造與引證產品並不相同，且引證產品即為系爭
    專利說明書之創作背景之習知技術，系爭案自具有進步性：
    系爭案與引證產品相較，引證產品尚需利用一電纜線連接輸
    入端子轂（PS2接頭）及電路板，兩者構造顯不相同，顯無
    互相比較之基礎，自不能據為異議之證據。另由系爭案說明
    書之創作背景所述之習知技術，可知引證產品即是系爭案說
    明書之習知技術，於說明書內系爭案已明確描述可改善習知
    技術之電纜線所引起之雜訊，減少對週遭環境之電磁干擾，
    而系爭案因無電纜線，相較於引證產品自可減少電纜線所引
    起之雜訊，減少電磁干擾，再依系爭案申請專利範圍所載之
    技術內容，可達成說明書敘述之創作目的，符合專利法「使
    熟習該項技術者能瞭解其內容並可據以實施」之規定，故系
    爭案相較於引證產品，具有進步性至明。綜上，系爭案並未
    違反核准審定時所適用之專利法第98條第2項之規定，自應
    予專利，原告訴請撤銷原處分，顯無理由，應予駁回。
(二)、原告起訴仍執前詞，委不足採，玆就原告起訴狀所陳答辯：
１、原告稱：「．．．引證產品的PS2電纜線主要用以連接電腦
    PS2滑鼠連接器（connector），此相同於系爭案輸入端子轂
    310。．．．原告之引證產品已完全揭露系爭案申請專利範
    圍第1項之所有請求內容。」，然就此點，被告及訴願機關
    早已於處分書或決定書中，詳細載明：「引證產品需利用一
    電纜線連接輸入端子轂（PS2接頭）及電路板，二者構造並
    不相同。」是系爭案與引證產品並無互相比較之基礎，引證
    產品自不足證明系爭案不具有可專利性，處分書及原訴願決
    定書早已闡述綦詳，原告起訴仍執前詞，顯無理由。
２、原告又稱系爭案申請專利範圍第1項請求內容予以論就，該
    請求內容根本就無法被認為其內容構造主要用以妨止電磁干
    擾云云，然查：
(1)、由系爭案之創作摘要可清楚知悉「．．．本創作之無線電傳
    輸裝置可省去電纜線造成之EMI影響（即電磁干擾）及多線
    雜亂的問題，而內建式天線模組，使得無線傳輸裝置之體積
    縮小且攜帶方便，且亦可延伸出一輸出端子轂與電腦周邊裝
    置耦接。」，或參照創作效果第(1)項亦可知：「本創作之無
    線電傳輸裝置不以電纜線與電腦連接。所以省去一電纜線後
    ，即使電腦的運作頻率很高，亦不會把電腦之雜訊帶去，而
    產生天線效應，且不會對周遭環境有電磁干擾（
    Electromagnetic Interference，EMI）之影響。」而查，
    申請專利範圍本不涉及功效性說明，需參酌說明書創作摘要
    及創作說明，足見，原告起訴狀稱無法被認為其內容構造主
    要用以妨止電磁干擾各語，殊無足採。
(2)、又，系爭案之申請專利範圍第1項已有明白揭示，故訴願決
    定書認為系爭案之無線電傳輸裝置包括電路板、內建式天線
    模組及輸入端子轂，為一整體構造，並無違誤，原告僅斷章
    取義申請專利範圍之一部份，即遽認訴願決定書之決定內容
    有誤而起訴，顯無理由，況且，本院亦可參照系爭案說明書
    圖示第三圖，亦足徵系爭案之申請專利範圍第1項確為一整
    體構造無誤。
(3)、另，如系爭案說明圖示第4C圖所示之無線電傳輸裝置與外部
    電腦、無線操控裝置及電腦週邊裝置耦接方塊圖，說明該無
    線電傳輸裝置係以相列式天線模組與具有無線電傳輸功能之
    裝置；以USB輸入HUB耦接電腦主機；並以USB輸出HUB與電腦
    週邊裝置耦接，藉此，電腦主機可耦接該電腦週邊裝置，該
    無線電傳輸裝置所具有之擴充功能並非引證資料所揭露。顯
    然，原告所述之「暫且毋論系爭案輸出端子轂是否耦接電腦
    周邊裝置而帶來電磁干擾，就耦接電腦周邊裝置手段而言，
    ．．．，輸出端子轂之設計明顯與主要目的背道而馳。」是
    完全誤解系爭案所述之技術內容。因就第4C圖所示之技術內
    容，該無線電傳輸裝置仍是以無線方式與外部元件（如外部
    電腦414）作訊號之傳輸，非為原告所言之仍須電纜線耦接
    。原告對系爭案技術內容明顯不清楚。系爭案仍具有新穎性
    、進步性。系爭案仍具有減少電磁干擾之進步性，此參照系
    爭案說明書圖示第4C圖之方塊圖可知，系爭專利已省去一電
    纜線，亦解決電纜線之多線雜亂問題，而足以達成系爭案所
    欲達成之目的，且具有進步性至明，益徵原告之指稱，為無
    理由，應予駁回。
(三)、綜上，系爭案與引證產品兩者外觀構造上已明顯不同，一種
    為有線，一種為無線，結構上大小亦有差異，所以系爭案具
    有進步性，而系爭案於專利說明書就已提出系爭案係屬無線
    ，故無天線之干擾，且體積也較小之技術特徵。被告以引證
    產品不足以證明系爭案有違核准審定時專利法第98條第2項
    之規定，顯無違誤，所為本件異議不成立之處分，應予維持
    ，原告之訴並無理由。
　　理  由
一、本件系爭新型專利案，係於90年1月17日提出申請，於91年7
    月8日審定准予專利，則本件異議系爭案是否有違反專利法
    之規定，自應適用90年10月24日修正公布之專利法規定，特
    先予敘明。則按凡對物品之形狀、構造或裝置之創作或改良
    ，而可供產業上利用者，得依法申請取得新型專利，為系爭
    專利核准審定時專利法第97條暨第98條第1項所規定。而公
    告中之新型，任何人認有違反前揭專利法第97條至第99條規
    定者，依法得自公告之日起3個月內，備具異議書，附具證
    明文件，向專利專責機關提起異議。從而，系爭專利有無違
    反專利法情事而應不予專利，依法應由異議人附具證據證明
    之，倘其證據不足以證明系爭專利有違專利法之規定，自應
    為異議不成立之處分。
二、參加人前於90年1月17日以「可直接以端子轂型式耦接之無
    線電傳輸裝置」向被告經濟部智慧財產局申請新型專利，經
    被告編為第00000000號審查，准予專利。公告期間，原告甲
    ○○○以其有違核准審定時專利法第98條第2項之規定，不
    符新型專利要件，對之提起異議，案經被告審查，於92年5
    月23日以（92）智專三(二)04024字第09220511010號專利異議
    審定書為異議不成立之處分等情，有此有系爭案專利說明書
    、異議申請書及審定書等件為證，並為兩造所不爭之事實，
    堪認為實。
三、原告起訴意旨略謂：原告之引證產品已完全揭露系爭案申請
    專專利範圍第1項之所有請求內容，系爭案自不具進步性，
    不符專利法第98條第2項規定甚為顯明。且系爭案用來妨止
    電磁干擾所稱主要目的而言，輸出端子轂之設計明顯與主要
    目的背道而馳。系爭案應不具進步性云云。
四、本院判斷如下：
(一)、本件系爭第00000000號「可直接以端子轂型式耦接之無線電
    傳輸裝置」新型專利案，係用以傳輸一無線信號，該無線電
    傳輸裝置包括一電路板；一內建式天線模組，係形成於電路
    板上，可用以傳輸無線信號；以及一輸入端子轂（Hub），
    係與電路板電性連接，而輸入端子轂係用以與一電腦耦接。
(二)、原告所提異議證據，包括異議附件二為羅技電子公司之無線
    簡報飛貂實物樣品（該實物樣品並未送被告，因附件三、四
    、五、六照片已清楚揭露引證產品之構造，故被告並未要求
    原告呈送附件二樣品。），附件三、四、五、六為附件二之
    彩色照片。引證產品由附件三照片揭示出廠日期為西元二０
    ００年七月，引證產品具有包括一滑鼠、一電路板、一內建
    式天線、一電纜線及一PS2接頭，內建式天線位於電路板上
    ，且與電路板電性連接，電路板連接電纜線，電纜線一端為
    PS2接頭與電腦連接。
(三)、與系爭案比較，系爭案之無線電傳輸裝置包括電路板、內建
    式天線模組及輸入端子轂，係為一整體構造，而引證產品需
    利用一電纜線連接輸入端子轂（PS2接頭）及電路板，二者
    構造並不相同。原告主張其所提之引證產品已完全揭露系爭
    案申請專專利範圍第1項之所有請求內容云云，並非可採。
(四)、另由系爭案說明書之創作背景的習知技術，其無線滑鼠及無
    線電收發器之間雖省略滑鼠接線，然無線電收發器透過電纜
    線及PS2端子轂再與電腦電性連接，而引證產品即是系爭案
    說明書中之習知技術，系爭案可改善習知技術之電纜線所引
    起之雜訊，減少對週遭環境之電磁干擾，系爭案因無電纜線
    ，相較於引證產品自可減少電纜線所引起之雜訊，減少電磁
    干擾。另系爭案申請專利範圍所載之技術內容，可達成其說
    明書敘述之創作目的及功效，故系爭案整體構造與引證產品
    並不相同，且相較於引證產品仍具有進步性。
(五)、再查，系爭案之創作摘要以：「一種可直接以端子轂型式耦
    接之無線電傳輸裝置，用以傳輸一無線信號，此裝置包括電
    路板、內建式天線模組及輸入端子轂。其中，內建式天線模
    組係形成於電路板上，可用以傳輸無線信號，而輸入端子轂
    係與電路板電性連接，用以與電腦耦接。本創作之無線電傳
    輸裝置可省去電纜線造成之EMI影響（即電磁干擾）及多線
    雜亂的問題，而內建式天線模組，使得無線傳輸裝置之體積
    縮小且攜帶方便，且亦可延伸出一輸出端子轂與電腦周邊裝
    置耦接。」另參照系爭案創作效果第(1)項亦以：「本創作之
    無線電傳輸裝置不以電纜線與電腦連接。所以省去一電纜線
    後，即使電腦的運作頻率很高，亦不會把電腦之雜訊帶去，
    而產生天線效應，且不會對周遭環境有電磁干擾（
    Electromagnetic Interference，EMI）之影響。」足見，
    原告主張系爭案無法被認為其內容構造主要用以妨止電磁干
    擾云云，殊無足採。
(六)、系爭案之申請專利範圍第1項揭示：系爭案係「一種可直接
    以端子轂型式耦接之無線電傳輸裝置，用以傳輸一無線信號
    ，該無線電傳輸裝置包括：一電路板；一內建式天線模組，
    該內建式天線模組係係形成於電路板上，可用以傳輸無線信
    號；以及一輸入端子轂，係與電路板電性連接，而輸入端子
    轂係用以與一電腦耦接。」，顯見系爭案之無線電傳輸裝置
    包括電路板、內建式天線模組及輸入端子轂，為一整體構造
    ，原告主張：僅係申請專利範圍之一部份云云，顯無足採，
(七)、另如系爭案說明圖示第4C圖所示之無線電傳輸裝置與外部電
    腦、無線操控裝置及電腦週邊裝置耦接方塊圖，說明該無線
    電傳輸裝置係以相列式天線模組與具有無線電傳輸功能之裝
    置；以USB輸入HUB耦接電腦主機；並以USB輸出HUB與電腦週
    邊裝置耦接，藉此，電腦主機可耦接該電腦週邊裝置，該無
    線電傳輸裝置所具有之擴充功能並非引證資料所揭露。則就
    第4C圖所示之技術內容，該無線電傳輸裝置仍是以無線方式
    與外部元件（如外部電腦414）作訊號之傳輸，非為原告主
    張系爭案仍須電纜線耦接云云，原告顯係對系爭案之專利內
    容有所誤解。另參照系爭案說明書圖示第4C圖之方塊圖可知
    ，系爭專利已省去一電纜線，亦解決電纜線之多線雜亂問題
    ，而足以達成系爭案所欲達成之目的，且具有進步性，應可
    認定。
五、從而，被告依首揭規定，為異議不成立之處分，並無不合。
    訴願決定遞予駁回，亦無違誤，均應予維持。本件原告之訴
    為無理由，應予駁回。
據上論結，本件原告之訴為無理由，爰依行政訴訟法第九十八條
第三項前段，判決如主文。
中　　華　　民　　國　　94　　年　 　3　　月　 18  　 日
                      第 五 庭 審 判 長 法  官 張瓊文
                                        法  官 黃清光
                                        法  官 劉介中
上為正本係照原本作成。
如不服本判決，應於送達後20日內，向本院提出上訴狀並表明上
訴理由，如於本判決宣示後送達前提起上訴者，應於判決送達後
20日內補提上訴理由書（須按他造人數附繕本）。
中　　華　　民　　國　　94　　年　 　3　　月　 18  　 日
                                        書記官 黃明和
